臺灣高等法院臺中分院民事判決　　　　　94年度再易字第52號
再審原　告　　建通加油站股份有限公司
兼法定代理人　甲○○
上列二人共同
訴訟代理人　　林坤賢律師
上列二人共同
訴訟代理人　　邱華南律師
再審被　告　　新環境營造有限公司
　　　　　　　　　　　　設台中.
法定代理人　　劉志文　　住同上.
訴訟代理人　　吳紹貴律師
複　代理人　　王朝揚　　住台中.
上列當事人間請求給付工程款事件，再審原告對於中華民國94年
5月31日本院94年度建上易字第2號確定判決提起再審，本院判決
如下：
    主      文
再審之訴駁回。
再審訴訟費用由再審原告負擔。
    事實與理由
一、再審原告主張：鈞院94年度建上字第2號請求給付工程款事
    件確定判決，有以下之再審事由：
  (一)有民事訴訟法第 497條：「足影響於判決之重要證物，漏未
    斟酌」或第496條第1項第13款「發現未經斟酌之證物」之再
    審事由：
    由原確定判決理由得知，再審被告已完成系爭第12期工程款
    ，再審原告無同時履行抗辯或不安抗辯之權利。據此原確定
    判決認再審原告確實構成違約事由。然再審被告於91年10月
    21日以台中法院郵局第4880號存證信函解除及終止系爭工程
    契約，且再審被告於一審93年 7月27日言詞辯論時亦主張：
    「本件契約也曾經當事人表示終止」，一審判決亦認定兩造
    間之契約已經終止，就此事實及證物，原確定判決竟漏未審
    酌，依民事訴訟法第496條第13款及第497條規定，再審原告
    自得提起本件再審之訴。另由上述存證信函顯示，再審被告
    已發函解除契約（或終止），再由一審及原確定判決均認定
    再審原告構成違約事由，則系爭存證信函所為解除（或終止
    ）意思表示，已生解除（或終止）系爭工程契約之法律效力
    無誤。唯系爭契約不論為解除或為終止，該契約均已失其效
    力。雙方之工程契約既已解除（或終止），系爭工程契約已
    失其效力，雙方即無再受系爭工程契約條款拘束之理由。唯
    原確定判決漏未審酌該存證信函，而認定再審原告應受系爭
    工程契約條款之拘束，亦即原確定判決如無漏未審酌該證物
    ，則系爭判決必為相反判斷，是則再審原告自得提起本件再
    審之訴。
  (二)本件有民事訴訟法第496條第1項第1、2款：「適用法規顯有
    錯誤及判決理由與主文顯有予盾。」之再審事由：
    本件第一審判決已認定系爭工程契約業已終止，而原確定判
    決雖未明確說明系爭工程契約已經終止，唯判決文中明確說
    明再審原告已構成違約事由，且在違約金酌減部份謂：「因
    再審原告未能依系爭合約履行債務，致再審被告喪失其餘26
    ％之利益」，由此判決理由亦可認定原審亦認為系爭契約已
    經終止，既然系爭契約已經終止，即契約已經失其效力，則
    兩造即無受該工程契約條款拘束之問題，唯原確定判決竟謂
    再審原告應受工程契約條款之拘束，則其判決除有不適用法
    律（民法第 1條法理，契約解除，終止後，契約失其效力）
    之違法，亦有判決理由矛盾之違法。另契約既已解除或終止
    ，雙方即不再受系爭工程契約之拘束；然終止後之法法律關
    係，即應依承攬之法律規定予以結算，始符合兩造間之權益
    ；是一審判決謂：「依承攬之性質，自應依原告已完工部分
    工程之比例給付其應得之報酬，而非遽依系爭合約所約定分
    期支付工程款之額數，要求被告應如數給付第12期所定之工
    程款全部，故以原告已完工部份之工程造價 859萬7210元扣
    除被告前已給付之工程款為 821萬4000元，原告自僅能請求
    被告給付38萬3210元。」就此判決理由，除引用數目有瑕疵
    外，其餘均為適法判決。唯原確定判決竟為相反判斷，認為
    兩造應受系爭失效之工程契約拘束，認為再審原告應依系爭
    契約支付第12期工程款，亦即原確定判決除未審酌工程契約
    已被解除（或終止）之事實外，對於承攬契約之本質亦未予
    審認，則其判決自有不適用民法第 490條之違法。再審被告
    僅完成 859萬7210元工程（鑑定報告金額），於契約解除（
    終止）後，竟能領取 899萬1000元之工程款，即不再做任何
    工程下，可以多領取39萬元工程款，此種判決又如何與民法
    第490條之規定相符？
  (三)本案再審被告是否有理由請求工程款？依台灣省建築師公會
    之鑑定報告所鑑定之金額，再審原告於1、2審訴訟程序均表
    達不同意之見解。蓋鑑定人並未實際區分A、B兩棟建築物之
    造價均為相同，致使簡易的工廠設施造價竟與辦公住家使用
    大樓造價均屬相同，則其鑑定基準即顯有偏差，故再審原告
    於一審及原審即表達不同意之主張。再則，鑑定報告以同一
    造價為系爭建物求得（鑑定出）已完工之每坪造價（詳鑑定
    報告第 7頁中間），再計算出已完工之總坪數，減去未施作
    之部份，即鑑定出已施作之金額。按如前述，住家RC結構之
    建物與廠房鋼架屋是屬兩個不同結構之建築物，以同一造價
    予以鑑定，已屬可議，再來以契約總價1110萬元予以當分子
    後，求出每坪之造價 4萬3190元，再予以計算已施作坪數之
    總金額，此金額即屬契約約定之金額。唯鑑定報告竟加計廠
    商利潤 5％，此舉即顯有畫蛇添足之嫌疑。蓋再加計廠商利
    潤系爭工程總價，將成為1165萬5000元，而非原來之1100萬
    元，亦即鑑定報告加計廠商利潤之計算方式，並非兩造契約
    之約定本旨。是則，鑑定報告扣除 5％利潤後，始為再審被
    告完成工程之金額，即其金額應為 816萬7350元，合先敘明
    。又再審被告完成之工程，工程款為 816萬7350元，而再審
    原告已支付之工程期款為 821萬4000元，兩相比較後，再審
    原告已逾付了 4萬6650元，再加上原確定判決認定再審被告
    積欠再審原告違約罰款19萬9578元，預支工程款30萬元，其
    總金額為54萬6228元，此金額為再審被告積欠再審原告之金
    額。而原確定判決又認再審被告得向再審原告請求追加工程
    款為 5萬1250元，違約金13萬元，是再審被告得請求之金額
    為18萬1250元。綜上，再審被告積欠再審原告54萬6228元，
    再審被告得向再審原告請求之金額為18萬1250元，兩相抵銷
    後，再審被告仍積欠再審原告36萬4978元，故再審被告已無
    任何權利向再審原告請求。
二、再審被告則以：
  (一)民事訴訴法第 497條「就足以影響於判決之重要證物漏未斟
    酌」，或第496條第1項第13款「當事人發現未經斟酌之證物
    」部分。再審原告所指之「證物」為91年10月21日再審被告
    發給再審原告之存證信函云云，惟所謂「就足以影響於判決
    之重要證物漏未斟酌」係指足以影響於判決之重要證物，雖
    在前訴訟程序中已提出，然未經確定判決加以斟酌者而言，
    或忽視當事人之聲明不予調查，或就依聲請或依職權調查之
    證據未為判斷，均不失為漏未斟酌，且以該證物足以動搖原
    確定判決基礎者為限。若於判決理由項下說明無調查之必要
    ，或縱經斟酌亦不足以影響判決基礎之意見，即與漏未斟酌
    有間。參照88年度再易字第2號、84年度再易字第2號判決有
    相類之意旨。再審原告並無證據證明其於「前訴訟程序中已
    提出」、或前確定判決因此而「忽視當事人之聲明不予調查
    」，反而於93年 7月27日第一審言詞辯論期日時，再審原告
    對再審被告表達本件契約己「發函終止」之事實，亦未表示
    爭執，亦未否認未收到終止之通知，此為再審原告所不爭執
    之事實。依民事訴訟法第 280條規定：「當事人對於他造主
    張之事實，於言詞辯論時不爭執者，視同自認。」再依民事
    訴訟法第 279條規定：「當事人主張之事實，經他造於準備
    書狀內或言詞辯論時或在受命法官、受託法官前自認者，無
    庸舉證。」此既為再審原告所不爭執之事實，則又有何『重
    要證物漏未斟酌』之情形? 且既經第一審言詞辯論期日經法
    官審酌終止之情事，再審原告於 94年6月17日之再審理由狀
    第 6頁第1行至第7行，亦承認第一審判決及原審判決均有交
    代及認定系爭契約已經終止，且原確定判決理由第 7點亦說
    明，本件事證已致明確，兩造其餘攻擊防禦方法及舉證，對
    本件判決結果均不生影響，爰不逐一論列。故本件並無任何
    如再審原告所提有何『就足以影響於判決之重要證物漏未斟
    酌』之情形，再審原告之主張，並不足採。又再審原告所指
    之「證物」，再審原告於前確定判決事實審前己知悉其存在
    ，又無不能使用之情形，反倒是對兩造契約已經再審被告發
    函終止之事實皆不爭執，豈可容許再審原告於前訴訟程序故
    意或過失而不提出，反於訴訟確定後持此理由，濫行提起再
    審之訴，如此不僅為訴訟程序之浪費，更有違裁判之安定性
    。故本件並無再審原告所提有何民事訴訟法第496條第1項第
    13款之情形。且民事訴訟法第 497條之再審理由仍須考量是
    否為「足以影響於判決」之重要證物；第496條第1項第13款
    但書「以如經斟酌可受較有利益之裁判者為限。」本件系爭
    第12期工程款於91年9月2日再審被告就已完成該期工程得予
    請求，再審被告一再拒絕給付，違約在先，再審被告於91年
    10月21日發函終止，另93年7 月27日言詞辯論庭亦表示終止
    ，則所謂『終止』係指使契約效力向後失其效力，不影響終
    止前所取得之權力，系爭工程第12期款項依兩造契約之約定
    於「內部粉刷及壁磚完成」完成時即可請求，本件經建築師
    公會鑑定之結果亦認為第12期工程已完成，則再審被告依契
    約即取得第12期款之請求權，並不因契約於事後因再審原告
    之過失而終止時而受影響，再審原告曲解契約終止之效力，
    所述並不足採。本件並無再審原告所提有民事訴訟法第 497
    條「就足以影響於判決之重要證物漏未斟酌」或第496條第1
    項第13款「當事人發現未經斟酌之證物」之情形，是再審原
    告所提之再審之訴，顯無再審理由，依民事訴訟法第 502條
    之規定，應不經言詞辯論即以判決駁回之。
  (二)民事訴訟法第496條第1項第1、2款「適用法規顯有錯誤及判
    決理由與主文顯有矛盾」之部分。再審原告於再審理由狀內
    亦自承，第一審判決及原審判決均認定兩造契約已然終止，
    參照最高法院77年度台上字第69號判決要旨：「終止契約，
    僅使契約自終止之時起向將來消滅，並無溯及之效力，使契
    約自始歸於消滅。」故再審被告所取得之第12期工程款請求
    權係在承攬契約有效期間內，本於終止前有效之承攬契約而
    來，契約終止後不影響終止前依原契約所取得之權利，原確
    定判決並無達背法規或現存判例、解釋之情形，判決理由與
    主文亦無顯有矛盾之情形，再審原告所述，並不足取。
  (三)再審理由所稱「系爭工程契約業經終止」乙情，已經原確定
    判決所斟酌之部分。再審被告前因承攬建築工程，與再審原
    告之於90年10月26日簽訂委託合約書（下稱系爭合約），雙
    方並約定：再審原告則應依工程款給付期款表及工程費用給
    付辨法之規定，給付工程期款及變更設計追加款；嗣因再審
    原告於91年4月4日及同年8月9日就系爭合約簽署變更設計圖
    說及文件，而再審被告已於同年4月12日及8月17日完成變更
    工程，該部分工程款合計21萬1250元，惟再審原告並未依約
    給付；再審被告於同年9月2日完成系爭合約所定之第12期工
    程（內部粉刷及壁磚完成），該期工程款為77萬7000元，惟
    再審原告亦未交約付款，屢經催告給付未果，再審被告乃依
    系爭合約第3條第2項之規定逕行停工，並另依該合約第12條
    第 l項之規定起訴請求上開款項及約定之懲罰性違約金50萬
    元，合計共 148萬8250元。前情不僅為兩造所不爭執，亦為
    原確定判決所是認。又再審被告既係因其依約完成約定之變
    更設計工程及原合約所定第12期工程後，再審原告未依約給
    付款項，故於依約終止系爭合約後起訴請求工程款（含變更
    設計及第12期部分）及違約金。而本件歷經一審及本院審理
    ，亦均係以再審被告起訴請求部分為審理範圍，且觀諸其判
    決理由欄內容所載，亦均係就再審被告所主張工程款 (含變
    更設計及第12期部分）及違約金部分審酌，是原確定判決縱
    未載明「系爭工程契約業經終止」等字樣，惟實際既均係以
    系爭工程契約終止後之法律關係為審理範圍，則「系爭工程
    契約業經終止」等情實已為原確定判決所斟酌。而系爭合約
    業經終止等情，早已於一審審理時即行提出，即顯與民事訴
    訟法第469條第l項第13款所謂「發見未經斟酌之證物」要件
    不符，再審原告執此爭執，非有理由。另民事訴訟法第 497
    條所規定之「就足影響於裁判之重要。證物漏未斟酌」者，
    乃指足以影響裁判基礎之重要證物，於前訴訟程序已經提出
    ，惟未經確定判決加以斟酌，或為忽視當事人聲明之證據不
    予調查，或係就依聲請或依職權調查之證據未為判斷，均屬
    漏未斟酌，惟需該證物足以動搖原確定判決基礎為限，始足
    當之。倘縱經斟酌亦不足以影響其判決之結果，即與漏未斟
    酌有間，自不得據為上開條文所定之再審理由。據上，本件
    「工程合約業經終止」等情，既為原確定判決審理之前提，
    實已為原確定判決所審酌等情，已如前述。而「系爭工程合
    約業經終止」乙情，既為再審被告起訴請求給付之前提事實
    ，且為原確定判決所斟酌，並認再審被告之請求於45萬8672
    元部分乃屬有理由，因予再審被告勝訴之判決。系爭工程合
    約業經終止既經原確定判決所斟酌，且經審酌結果亦無從為
    再審原告有利之認定，再審理由所謂「原審如無漏未審酌該
    證物，則系爭判決必為相反判斷」，似屬一廂情願，其依民
    事訴訟法第497條規定據以再審，難謂於法無違。是「系爭
    工程合約業經終止」既為再審被告起訴請求給付之前提事實
    ，並歷經一審及本院就其所主張為實質審理。再審原告竟仍
    據以指摘原確定判決之不當，並執以提起再審之訴，顯屬無
    端爭執，其所提之再審之訴，顯非有理由，應予駁回。
  (四)再審理由雖指摘前開契約業經終止等情，原確定判決未經斟
    酌，仍為再審被告勝訴之判決，顯有適用法規錯誤及判決理
    由矛盾之違法。然終止契約，乃使現存繼續的契約關係，向
    將來消滅之行為，故終止契約，僅使契約自終止時起，嗣後
    失其效力，與解除契約係溯及訂約時失其效力之情形不同。
    又定作人於工作未完成前，固得隨時終止契約，但應賠償承
    攬人因契約終止所生之損害，其於承攬人之給付內容為可分
    時，已完成部分於定作人及承攬人均有利益者，定作人對於
    完成部分，則應無終止契約而主張承攬關係溯及的不存在之
    餘地，最高法院70年度台上字第1328號判決足資參照。本件
    工程合約，性質為承攬契約，既為再審原告所自承，系爭契
    約既經終止，揆諸前開最高法院判決之說明，僅係使契約自
    終止時起，嗣後失其效力，至於契約終止前當事人依約所取
    得之利益，既不生影響，自無溯及地主張當事人利益不存在
    之餘地。再審理由指摘原判決如認系爭契約業經終止，卻又
    認雙方應受系爭工程契約條款之拘束，其判決顯有不適用法
    律及理由矛盾之違法云云。然本件原確定判決乃係以系爭契
    約業至終止為前提事實而為其論斷之依據，已如前述。又觀
    諸雙方當事人工程款給付表所載之工程進度原共計14期，嗣
    於再審被告完成第12期工程後，雙方因該期工程款給付發生
    爭執，經再審被告終止契約並訴請給付後，原確定判決亦係
    以契約終止前之合約內容為裁判基礎，並無審酌契約終止後
    之第13、14期等工程款給付之法律關係。是依前開所述，原
    判決雖認系爭工程合約業經終止，惟仍係以系爭工程合約終
    止前之合約內容為裁判之基礎，而非認系爭契約既經終止，
    雙方當事人仍應受原系爭合約之拘束。倘如再審理由所指摘
    原確定判決仍認雙方應受原工程合約之拘束云云屬實，則原
    確定判決所審理之範圍，應及於契約終止後之第13、14期工
    程款部分，然實際上，原確定判決所審理之範圍，僅限於契
    約終止前之第12期工程款部分，凡此，益證原確定判決雖認
    系爭契約業經終止，惟仍係以系爭工程合約終止前之合約內
    容為裁判之基礎，而非認系爭契約既經終止，雙方當事人仍
    應受原系爭合約之拘束。再審理由指摘原判決如認系爭契約
    業經終止，卻又認雙方應受系爭工程契約條款之拘束，其判
    決顯有不適用法律及理由矛盾之違法云云，應屬誤解。
  (五)再審理由復針對台灣省建築師工會所鑑定之結果，質疑足其
    鑑定基準顯有偏差，而原確定判決竟採認為裁判之基礎，顯
    屬違法云云。惟關於事實之認定及證據之取捨，要屬事實審
    法院之職權，當事人除有法定之理由外，尚不得恣憑己意任
    意指摘，更何況對事實審法院關於事實之認定及證據取捨之
    指摘，尚不能構成再審之事由。是再審理由雖指摘原確定判
    決有「適用法規顯有錯誤、判決理由矛盾、重要證據漏未審
    酌」等不當，因具狀提起再審之訴，皆無理由。
三、原確定判決為再審原告敗訴之判決，再審原告提起本件再審
    之訴，聲明：本院 94年度建上易字第2號確定判決廢棄，並
    駁回再審被告第二審之上訴。再審被告則求為判決：駁回再
    審原告之訴。
四、本院94年度建上易字第 2號確定判決，主文為：(一)原判決關
    於駁回再審被告後開第 2項之訴部分，及訴訟費用之裁判廢
    棄。(二)再審原告應連帶給付再審被告45萬8672元，及自91年
    11 月26日起至清償日止按年息5％計算之利息。(三)其餘上訴
    駁回。(四)第一、二審訴訟費用，由再審原告連帶負擔10分之
    3，餘由再審被告負擔。其理由略以：(一)再審被告已完成第
    12期「內部粉刷及壁磚完成」工程，依系爭合約約定，再審
    被告請求再審原告依約給付其第12期工程款款「77萬7000元
    」，即屬有據。(二)再審被告所請求之檢驗鋁門窗隔間拆放移
    位工程款「3750元」，因再審原告並未證明已經清償，則再
    審被告請求此部分之款項，亦屬有據。(三)再審被告雖不爭執
    兩造曾於91年6月1日簽署變更設計增減工程簽認單，並經確
    認該簽認單上所載變更設計增加之費用為零元，然否認該簽
    認單所載之項目內容與其所請求之一樓結構體工程變更拆放
    工資「 4萬7500元」係屬相同；經核該變更設計增減工程簽
    認單與再審被告所請求之此部分一樓結構體工程變更拆放工
    資款，並非係屬相同之變更設計追加工程範圍，從而，再審
    被告請求上開工資，於法即難謂無據。(四)再審被告在提起本
    件訴訟前，亦已發函催告再審原告給付，再審原告於受合法
    催告後既遲不給付，依系爭合約約約定，再審被告自得請求
    再審原告給付懲罰性違約金；原確定判決斟酌再審被告所受
    損害情形，及本件工程款總價為1110萬元，再審原告已給付
    之工程款合計為821萬4000元，為工程總價之74%，及因再審
    原告未能依系爭合約履行債務，致再審被告喪失其餘26％之
    利益，並考量社會經濟狀況等情形，認兩造所約定之上開違
    約金額50萬元尚屬過高，應核減為13萬元，始為相當。是再
    審被告得請求再審原告給付之金額共有「95萬8250元」。惟
    (一)再審被告係於 91年7月30日始取得使用執照，距兩造所約
    定應取得使用執照之時間即 91年6月底，逾期29日，而再審
    被告取得使用執照前，已向再審原告領取工程款 688萬2000
    元，依上開已領取之工程款數額，以每日千分之一計算，再
    審被告逾期29日所應科處之罰款金額為「19萬9578元」，再
    審原告自得於上開金額範圍內主張抵銷。(二)另再審被告於91
    年 9月25日向再審原告預借工程款「30萬元」，再審原告亦
    主張抵銷，提出再審被告與訴外人陳英傑共同簽署之收據影
    本一張為證，堪信為真。綜合前述，再審被告得請求再審原
    告給付之工程款為95萬8250元，而再審原告得主張抵銷之金
    額有預借工程款30萬元、罰款金19萬9578元，抵銷結果，再
    審被告得向再審原告請求給付金額為「45萬8672元」。
五、按「終止契約，僅使契約自終止之時起向將來消滅，並無溯
    及之效力，使契約自始歸於消滅。」最高法院77年度台上字
    第69號判決參照。故終止契約，僅使契約自終止時起，嗣後
    失其效力，與解除契約係溯及訂約時失其效力之情形不同。
    又定作人於工作未完成前，固得隨時終止契約，但應賠償承
    攬人因契約終止所生之損害，其於承攬人之給付內容為可分
    時，已完成部分於定作人及承攬人均有利益者，定作人對於
    完成部分，則應無終止契約而主張承攬關係溯及的不存在之
    餘地，最高法院70年度台上字第1328號判決亦足資參照。本
    件工程合約，性質為承攬契約，既為再審原告所自承，系爭
    契約既經終止，揆諸前開最高法院判決之說明，僅係使契約
    自終止時起，嗣後失其效力，至於契約終止前當事人依約所
    取得之利益，既不生影響，自無溯及主張當事人利益不存在
    之餘地。再審理由指摘原判決如認系爭契約業經終止，卻又
    認雙方應受系爭工程契約條款之拘束，其判決顯有不適用法
    律及理由矛盾之違法云云。然本件原確定判決乃係以系爭契
    約業已終止為前提事實而為其論斷之依據，已如前述。又觀
    諸雙方當事人工程款給付表所載之工程進度原共計14期，嗣
    於再審被告完成第12期工程後，雙方因該其工程款給付發生
    爭執，經再審被告終止契約並訴請給付後，原確定判決亦係
    以契約終止前之合約內容為裁判基礎，並無審酌契約終止後
    之第13、14期等工程款給付之法律關係。是依前開所述，原
    確定判決雖認系爭工程合約業經終止，惟仍係以系爭工程合
    約終止前之合約內容為裁判之基礎，而非認系爭契約既經終
    止，雙方當事人仍應受原系爭合約之拘束。再審理由指摘原
    確定判決認系爭契約業經終止，卻又認雙方應受系爭工程契
    約條款之拘束，其判決顯有不適用法律及理由矛盾之違法云
    云，應屬誤解。
六、又民事訴訴法第 497條「就足以影響於判決之重要證物漏未
    斟酌」，或第496條第1項第13款「當事人發現未經斟酌之證
    物」之再審理由部分。再審原告所指之「證物」，為91年10
    月21日再審被告發給再審原告之存證信函，惟所謂「就足以
    影響於判決之重要證物漏未斟酌」係指足以影響於判決之重
    要證物，雖在前訴訟程序中已提出，然未經確定判決加以斟
    酌者而言，或忽視當事人之聲明不予調查，或就依聲請或依
    職權調查之證據未為判斷，均不失為漏未斟酌，且以該證物
    足以動搖原確定判決基礎者為限。若於判決理由項下說明無
    調查之必要，或縱經斟酌亦不足以影響判決基礎之意見，即
    與漏未斟酌有間。再審原告於 93年7月27日第一審言詞辯論
    期日時，對再審被告表達本件契約己「發函終止」之事實，
    未表示爭執，亦未否認收到終止之通知，此為再審原告所不
    爭執之事實。依民事訴訟法第 280條規定：「當事人對於他
    造主張之事實，於言詞辯論時不爭執者，視同自認。」再依
    同法第 279條規定：「當事人主張之事實，經他造於準備書
    狀內或言詞辯論時或在受命法官、受託法官前自認者，無庸
    舉證。」此再審被告表達本件契約己「發函終止」之事實，
    既為再審原告所不爭執，則又有何『重要證物漏未斟酌』之
    情形? 且既經第一審言詞辯論期日經法官審酌終止之情事，
    再審原告於再審理由狀第 6頁第1行至第7行，亦承認第一審
    判決及原審判決均有交代及認定系爭契約已經終止，且原確
    定判決理由第 7點亦說明，本件事證已致明確，兩造其餘攻
    擊防禦方法及舉證，對本件判決結果均不生影響，爰不逐一
    論列。故本件並無任何如再審原告所提有何『就足以影響於
    判決之重要證物漏未斟酌』之情形，再審原告之主張，並不
    足採。又再審原告所指之「證物」，再審原告於前確定判決
    事實審前己知悉其存在，又無不能使用之情形，對兩造契約
    已經再審被告發函終止之事實皆不爭執，即無所謂「未經斟
    酌之證物」。又再審原告對台灣省建築師工會所鑑定之結果
    ，質疑其鑑定基準顯有偏差，而原確定判決竟採認為裁判之
    基礎，顯屬違法云云。惟關於事實之認定及證據之取捨，屬
    事實審法院之職權，當事人除有法定之理由外，尚不得恣憑
    己意任意指摘，更何況對事實審法院關於事實之認定及證據
    取捨之指摘，尚不能構成再審之事由。
七、綜上所述，本件並無再審原告所提有民事訴訟法第497條「
    就足以影響於判決之重要證物漏未斟酌」或第496條第1項第
    1款、第2款「適用法規顯有錯誤及判決理由與主文顯有予盾
    。」、第13款「當事人發現未經斟酌之證物」之情形，是再
    審之訴顯無再審理由，依民事訴訟法第502條第2項之規定，
    應不經言詞辯論逕以判決駁回之。
八、據上論結，本件再審之訴為顯無理由，依民事訴訟法第502
    條第2項、第78條，判決如主文。
中　　華　　民　　國　　94　　年　　10　　月　　24　　日
                    民事第三庭審判長法　官  陳照德
                                    法　官  陳成泉
                                    法  官  曾謀貴
以上正本係照原本作成。
不得上訴。
                                    書記官  王瑩澤
中　　華　　民　　國　　94　　年　　10　　月　　24　　日
                                        　　　　　　　Ｂ
